【裁判字號】    98,上訴,583
【裁判日期】    980519
【裁判案由】    違反槍砲彈藥刀械管制條例
【裁判全文】
臺灣高等法院刑事判決                 98年度上訴字第583號
上  訴  人
即  被  告  甲○○
                    國民
選任辯護人  黃重鋼律師
            李詩皓律師
            林詠嵐律師
上列上訴人因違反槍砲彈藥刀械管制條例案件，不服臺灣臺北地
方法院97年度訴字第2173號，中華民國98年1月8日第一審判決（
起訴案號：臺灣臺北地方法院檢察署97年度偵字第 20975號），
提起上訴，本院判決如下：
    主  文
上訴駁回。
    事  實
一、甲○○於民國92年間因準強盜等罪經本院以91年度訴字第97
    9 號判處應執行有期徒刑3年8月，又經臺灣高等法院以92年
    度上訴字第1310號判決駁回上訴，並經最高法院以92年度台
    上字第5782號判決駁回上訴確定。嗣經減刑定應執行有期徒
    刑3年3月，於96年 8月17日假釋出監，97年4月6日縮刑期滿
    執行完畢。
二、甲○○明知可發射子彈具有殺傷力之改造手槍及子彈，分別
    屬槍砲彈藥刀械管制條例列管之槍枝及彈藥，非經主管機關
    許可不得持有之，竟基於持有槍、彈之犯意，於93年年初農
    曆過年前之某日，在臺北市景美區漢神百貨附近，由真實姓
    名年籍不詳名為「俞悅強」（已於93年間死亡）之成年男子
    處，取得可發射子彈具有殺傷力之改造手槍2枝及制式子彈5
    顆用以抵債後，甲○○即基於所有意思將之放置於其位於臺
    北縣新店市○○街92巷26號 3樓住處，未經許可而持有之，
    嗣後於97年 9月間因搬家至臺北市○○街，即於同月中旬某
    日將前開槍、彈以絨布提袋包裹後放置於其所駕車號7C-930
    5號小客車內。嗣於97年9月15日23時20分許，駕駛前開自小
    客車行經臺北市○○路、民生東路時，因交通違規為警攔停
    檢查，甲○○於執勤員警未發覺前，向員警乙○○自承車內
    絨布提袋內所裝者為槍、彈，經警打開發現確為改造手槍 2
    枝（各含彈匣1個，槍枝管制編號：0000000000、000000000
    0）及制式子彈5顆（經採樣2顆試射，餘3顆），因而自首上
    情並接受裁判，
三、案經甲○○自首及臺北市政府警察局中山分局報請臺灣臺北
    地方法院檢察署檢察官偵查起訴。
    理  由
壹、證據能力：
一、按被告之自白，非出於強暴、脅迫、利誘、詐欺、疲勞訊問
    、違法羈押或其他不正之方法，且與事實相符者，得為證據
    ，刑事訴訟法第156條第1項定有明文。被告甲○○均未抗辯
    其於警詢、檢察官偵查中及原審審理時之自白有非任意性之
    情形，本院亦查無明顯事證，有不正詢問之情，應認其自白
    具有任意性，且與事實相符（如下述）而有證據能力。
二、按被告以外之人於審判外之言詞或書面陳述，除法律有規定
    者外，不得作為證據；又被告以外之人於審判外之陳述，雖
    不符合同法第一百五十九條之一至第一百五十九條之四之規
    定，但經當事人於審判程式同意作為證據，法院審酌該言詞
    陳述或書面陳述作成時之情況，認為適當者，亦得為證據。
    當事人、代理人或辯護人於法院調查證據時，知有第一百五
    十九條第一項不得為證據之情形，而未於言詞辯論終結前聲
    明異議者，視為有前項之同意，刑事訴訟法第一百五十九條
    第一項、及第一百五十九條之五分別定有明文。查本案卷內
    所附扣案槍、彈照片、槍枝初步檢視照片、自願搜索同意書
    、扣押筆錄、扣押物品目錄表，被告及選任辯護人於本院審
    理中並不爭執其證據能力，自得採為證據。
三、本件係被告甲○○於執勤員警乙○○未發覺前，向員警乙○
    ○自首坦承車內絨布提袋內之物為槍、彈，並簽署自願搜索
    同意書，經警搜索後並予扣押，並製有扣押筆錄、扣押物品
    目錄表，亦查無瑕疵可指。準此，扣案證物，非供述證據，
    無傳聞法則之適用，與本案具有關聯性，且上開物證經員警
    合法取得，具有證據能力，而得作為本案審判之適格證據。
四、按刑事訴訟之鑑定，為證據調查方法之一種，係指由具有特
    別知識經驗之人或機關，就特別需要特殊知識經驗之事項，
    予以鑑識、測驗、研判及斷定，供為法院或檢察官認定事實
    之參考。刑事訴訟法第一百九十八條規定：「鑑定人由審判
    長、受命法官或檢察官就下列之人選任一人或數人充之：一
    就鑑定事項有特別知識經驗者。二經政府機關委任有鑑定職
    務者。」第二百零八條第一項前段規定：「法院或檢察官得
    囑託醫院、學校或其他相當之機關、團體為鑑定」即本此旨
    。是上級檢察機關首長基於辦案實務需要，函示指定某類特
    殊案件之待鑑事項，囑託某一或某些特別具有該項專門知識
    經驗之機關，予以鑑定，並非法所不許。從而，警察機關逕
    依該函示辦理，按諸檢察一體及檢察官指揮調、偵查之原則
    ，難認於法不合。查本件內政部警政署刑事警察局97年10月
    15日刑鑑字第0970141132號槍彈鑑定書，係該局依檢察機關
    概括授權執行鑑定職務所出具之書面鑑定報告，依前開規定
    ，自得作為證據。
貳、認定犯罪事實所憑之證據及理由：
一、上開事實，業據被告甲○○迭於警詢、檢察官訊問時、原審
    審理時及本院審理時均坦承不諱，核與證人即查獲之員警乙
    ○○於原審審理時證述之情節相符，復有上述之可發射子彈
    具有殺傷力之改造手槍2枝、具殺傷力之制式子彈5顆扣案可
    稽。而扣案之上述改造手槍 2枝，經送內政部警政署刑事警
    察局分別以性能檢驗法、試射法鑑定結果，認其中 1枝（槍
    枝管制編號：0000000000），係改造手槍，由仿ＢＥＲＥＴ
    ＴＡ廠92FS型半自動手槍製造之槍枝，換裝土造金屬槍管而
    成，擊發功能正常，可供擊發適用子彈使用，認具殺傷力；
    另 1枝（槍枝管制編號：0000000000）亦係改造手槍，由仿
    ＷＡＬＴＨＥＲ廠 PPK/ S 型半自動手槍製造之槍枝，換裝
    土造金屬槍管而成，擊發功能正常，可供擊發適用子彈使用
    ，亦認具殺傷力。另送鑑子彈4顆，認均係口徑9mm制式子彈
    ，採樣1顆試射，可擊發，認均具殺傷力；另 1顆係口徑9mm
    制式子彈，彈底具撞擊痕跡，經試射，可擊發，認均具殺傷
    力，有內政部警政署刑事警察局97年10月15日刑鑑字第0970
    141132號槍彈鑑定書一份在卷可稽，足認被告之前開自白核
    與事實相符，堪予採信。是本案事證明確，被告上開犯行，
    洵堪認定。
二、核被告甲○○前開所為，係犯槍砲彈藥刀械管制條例第 8條
    第 4項之未經許可持有可發射子彈具殺傷力之改造手槍罪及
    同條例第12條第 4項之未經許可持有子彈罪。被告於同一時
    地，以一持有行為觸犯上開 2罪名，為想像競合犯，應依刑
    法第55條規定，從一重之未經許可持有可發射子彈具殺傷力
    之改造手槍罪處斷。又被告有事實欄所載之科刑及執行情形
    ，有本院被告甲○○前案紀錄表 1份在卷可稽，其受徒刑執
    行完畢後，5 年內故意再犯本件有期徒刑以上之罪，為累犯
    ，應依刑法第47條第 1項之規定加重其刑。又查，被告於其
    犯罪未被發覺前，向在場之警員乙○○承認其犯行等情，業
    據證人乙○○於原審審理時證述屬實，足認被告犯本罪後，
    在有偵查犯罪職權之機關未發覺其犯罪前，即自首並接受審
    判，核符刑法第62條前段規定自首之要件，爰依刑法第62條
    前段之規定減輕其刑，並依法先加後減之。
三、原審本同上見解，適用槍砲彈藥刀械管制條例第8條第4項、
    第12條第4項，刑法第11條前段、第47條第1項、第55條、第
    62條前段、第42條第3項、第38條第1項第 1款各規定，於審
    酌被告有上述前科，素行非佳，其非法持有扣案槍、彈，對
    社會治安危害甚大，惟犯後坦承犯行及其犯罪手段、教育程
    度、生活狀況等一切情狀，量處有期徒刑2年3月，併科罰金
    新臺幣 6萬元，並就罰金部分諭知易服勞役之折算標準。並
    說明扣案之改造手槍 2枝（各含彈匣1個）及制式子彈5顆中
    採樣之 2顆，經鑑定結果，均具有殺傷力，有前開刑事局槍
    彈鑑定書在卷可證，是扣案之改造手槍 2枝（各含彈匣1個）
    及採樣試射剩餘之制式子彈 3顆，均屬違禁物，應依刑法第
    38條第1項第1款之規定宣告沒收，另扣案之制式子彈 5顆中
    ，經採樣試射之其中 2顆，既經擊發已不具子彈之功能，非
    屬違禁物，爰不併予宣告沒收等情。核其認事用法，俱無違
    誤。末按量刑輕重係屬事實審法院得依職權自由裁量之事項
    ，原判決既已斟酌上述刑法第五十七條各款所列情狀而未逾
    法定刑度，即不得遽指為違法。依上所述被告甲○○持有上
    述可發射子彈具有殺傷力之改造手槍 2枝、及具殺傷力之制
    式子彈 5顆，持有之期間長達五年餘，及查獲當時係晚間時
    分，查獲地點係在市區道路上，且上開槍彈於查獲時已置放
    被告平時駕駛之自小客車內達2至3日之客觀情狀，危害性及
    影響性均鉅大等各情狀，是原審就被告量處上述之刑度，尚
    甚允洽。被告提起上訴指摘原審量刑過重云云，核無理由，
    應予駁回。
四、查被告選任辯護人雖於審理期日陳稱被告甲○○電告身體不
    適，請求請假云云，並提出台北仁康醫院診斷證明書為證。
    惟觀諸被告此次具狀所提出台北仁康醫院於98年5月5日開立
    之診斷證明書，僅據記載「診斷：消化性潰瘍」、「醫囑：
    於98、5、5至本院就診，宜休養」等語，並非已住院進行手
    術之中而無法到庭；衡情被告到庭僅為短時間之應訊、陳述
    ，應無礙醫師有關「宜休養」之囑言；基此，依被告所提資
    料，尚不足證明其有因疾病不能到庭之情狀，難認有因病不
    能到庭之正當理由。是本件被告甲○○經本院合法傳喚，無
    正當理由不到庭，依法爰不待其陳述，逕行判決，附此敘明
    。
據上論斷，應依刑事訴訟法第368條、第371條，判決如主文。
本案經檢察官呂建昌到庭執行職務。
中    華    民    國    98    年    5     月    19    日
                  刑事第七庭  審判長法  官  陳晴教
                                    法  官  楊智勝
                                    法  官  游紅桃
以上正本證明與原本無異。
如不服本判決，應於收受送達後10日內向本院提出上訴書狀，其
未敘述上訴之理由者並得於提起上訴後10日內向本院補提理由書
（均須按他造當事人之人數附繕本）「切勿逕送上級法院」。
                                    書記官  戴伯勳
中    華    民    國    98    年    5     月    19    日
附錄：本案論罪科刑法條全文
槍砲彈藥刀械管制條例第8條
未經許可，製造、販賣或運輸鋼筆槍、瓦斯槍、麻醉槍、獵槍、
空氣槍或第4條第1項第1款所定其他可發射金屬或子彈具有殺傷
力之各式槍砲者，處無期徒刑或5年以上有期徒刑，併科新臺幣1
千萬元以下罰金。
未經許可，轉讓、出租或出借前項所列槍枝者，處5年以上有期
徒刑，併科新臺幣1千萬元以下罰金。
意圖供自己或他人犯罪之用，而犯前二項之罪者，處無期徒刑或
7年以上有期徒刑，併科新臺幣1千萬元以下罰金。
未經許可，持有、寄藏或意圖販賣而陳列第1項所列槍枝者，處3
年以上10 年以下有期徒刑，併科新臺幣 700 萬元以下罰金。
第 1 項至第 3 項之未遂犯罰之。
槍砲彈藥刀械管制條例第12條
未經許可，製造、販賣或運輸子彈者，處1年以上7年以下有期徒
刑，併科新台幣500萬元以下罰金。
未經許可，轉讓、出租或出借子彈者，處6月以上5年以下有期徒
刑，併科新台幣300萬元以下罰金。
意圖供自己或他人犯罪之用，而犯前二項之罪者，處3年以上10
年以下有期徒刑，併科新台幣700萬元以下罰金。
未經許可，持有、寄藏或意圖販賣而陳列子彈者，處5年以下有
期徒刑，併科新台幣300萬元以下罰金。
第 1 項至第 3 項之未遂犯罰之。


司法院資訊處製作；財團法人民間司法改革基金會備份。
